臺灣臺北地方法院刑事判決
110年度訴字第1088號
公  訴  人  臺灣臺北地方檢察署檢察官
被      告  李惠敏





上列被告因詐欺等案件，經檢察官提起公訴（110年度偵字第185
64、22532、22618號）及移送併辦（110年度偵字第28405、3182
7、32338、33506號、111年度偵字第7712、20307、21613號），
被告於本院準備程序中，就被訴事實為有罪之陳述，經本院合議
庭裁定由受命法官獨任進行簡式審判程序，判決如下：
    主  文
李惠敏幫助犯洗錢防制法第十四條第一項之洗錢罪，處有期徒刑
貳月，併科罰金新臺幣壹萬元，罰金如易服勞役，以新臺幣壹仟
元折算壹日。
未扣案犯罪所得新臺幣貳萬元沒收，於全部或一部不能沒收或不
宜執行沒收時，追徵其價額。
    事  實
一、李惠敏依一般社會生活通常經驗，知悉金融帳戶為個人信用
    、財產之表徵，無故收集他人之金融帳戶使用，常與財產犯
    罪、洗錢密切相關，社會上亦多有利用他人金融帳戶遂行詐
    欺犯行並掩飾資金流向，避免執法人員追查及處罰之情形，
    而預見如將金融帳戶提供他人使用，可能用作人頭帳戶，提
    供他人詐騙、遮斷資金流動軌跡，達到掩飾、隱匿該等犯罪
    所得本質、來源、去向之詐欺取財與洗錢之犯罪助力。竟仍
    基於縱使如此亦不違背其本意之幫助詐欺取財、幫助洗錢之
    不確定故意，於民國110年3月27日某時許，在新北市○○區○○
    ○路0段00號之亞東紀念醫院，以新臺幣（下同）2萬5,000元
    之代價，將其開設之台新國際商業銀行帳號00000000000000
    號帳戶（下稱本案帳戶）之存摺、金融卡及密碼、網路銀行
    帳號及密碼，透過「郭泰昇」提供予姓名年籍不詳，暱稱「
    阿力」之成年男子使用。嗣「阿力」及其所屬之詐欺集團成
    員取得本案帳戶後，意圖為自己不法之所有，基於詐欺取財
    及洗錢之犯意，於附表編號1至10所示之時間、方式，分別
    對各該編號所示被害人施用詐術，致其等陷於錯誤後，依指
    示將金額匯入本案帳戶，旋遭提領。李惠敏因而以前述交付
    本案帳戶之方式，幫助如附表編號1至10所示之詐欺取財犯
    行，並幫助掩飾、隱匿該部分犯罪所得之本質、來源及去向
    （被害人遭詐欺之時間及方式、匯款時間與金額詳如附表所
    示）。
二、案經邱建智訴由臺北市政府警察局大安分局、楊育欽訴由臺
    北市政府警察局士林分局、邱子恩訴由臺北市政府警察局文
    山第二分局報告臺灣臺北地方檢察署檢察官偵查起訴，暨陳
    韋伶、曾虹樺訴由臺北市政府警察局文山第二分局、蔡宗哲
    訴由桃園市政府警察局平鎮分局、李心雅訴由桃園市政府警
    察局龜山分局、詹于萱訴由新北市政府警察局汐止分局、周
    韋帆訴由臺北市政府警察局刑事警察大隊、陳姿璇訴由基隆
    市警察局第三分局報告同署檢察官偵查後移送併辦審理。
    理  由
一、本件被告李惠敏所犯係死刑、無期徒刑、最輕本刑為3年以
    上有期徒刑以外之罪，其於準備程序進行中就被訴事實為有
    罪之陳述，經受命法官告知簡式審判程序之旨，並聽取當事
    人之意見後，本院合議庭認無不得或不宜改依簡式審判程序
    進行之情形，爰依刑事訴訟法第273條之1第1項、第284 條
    之1規定，裁定由受命法官獨任進行簡式審判程序。又本件
    所引屬於審判外陳述之傳聞證據，依同法第273條之2規定，
    不受第159條第1項關於傳聞法則規定之限制，依法有證據能
    力，合先敘明。
二、認定事實所憑之證據及理由：
    上開事實，業據被告於偵訊及本院中坦承不諱（見偵18564
    卷第162頁；本院審訴卷第63至65、129頁，訴卷二第100至1
    01、228至229、232至233、246頁），核與證人即告訴人邱
    建智、楊育欽、邱子恩、陳韋伶、李心雅、蔡宗哲、詹于萱
    曾虹樺、周韋帆、陳姿璇於警詢中之指述相符，並有附表「
    證據資料」欄所示之各項證據在卷可佐，足認被告本案帳戶
    確遭詐欺集團成員使用而作為詐欺告訴人10人之工具，且取
    款得逞無訛。被告任意性自白，核與事實相符，堪予採信，
    本案事證明確，上開犯行堪以認定，應依法論科。
三、論罪科刑：
  ㈠按刑法上之幫助犯，係對於犯罪與正犯有共同之認識，而以
    幫助之意思，對於正犯資以助力，而未參與實施犯罪之行為
    者而言（最高法院75年度台上字第1509號、88年度台上字第
    1270號判決要旨參照）。是以，如未參與實施犯罪構成要件
    之行為，且係出於幫助之意思提供助力，即屬幫助犯，而非
    共同正犯。查被告透過「郭泰昇」交付本案帳戶之存摺、金
    融卡及密碼、網路銀行帳號及密碼予「阿力」及其所屬之詐
    欺集團成員使用，嗣「阿力」所屬詐欺集團成員基於意圖為
    自己不法所有之詐欺取財及洗錢犯意，先後對告訴人10人施
    用詐術，致告訴人10人均陷於錯誤，因而分別匯款至本案帳
    戶內，旋遭詐欺集團成員提領一空，而以此方式製造前開犯
    罪金流之斷點，致無從追查前揭犯罪所得之去向，而掩飾、
    隱匿該犯罪所得。是被告所為係參與詐欺取財罪及洗錢罪構
    成要件以外之行為，且在無證據證明被告係以正犯而非以幫
    助犯之犯意參與犯罪之情形下，應認其所為係幫助犯而非正
    犯行為。核被告所為，係犯刑法第30條第1項前段、第339條
    第1項之幫助詐欺取財罪及刑法第30條第1項前段、洗錢防制
    法第14條第1項之幫助洗錢罪。
　㈡臺灣臺北地方檢察署檢察官以110年度偵字第28405、31827、
    32338、33506號、111年度偵字第7712、20307、21613號就
    被告之移送併辦部分，與本案具單純一罪之關係，為起訴效
    力所及，本院應併予審究。
　㈢被告以一幫助行為，同時侵害告訴人10人之財產法益，並同
    時觸犯幫助詐欺取財及幫助洗錢2罪，屬同種想像競合犯及
    異種想像競合犯，應依刑法第55條前段之規定，從一重之幫
    助洗錢罪處斷。
　㈣刑之減輕事由：
　　1.被告以幫助他人犯洗錢等罪之不確定故意，參與犯罪構成
      要件以外之行為，其犯罪情節及惡性，與正犯不能等同評
      價，爰依刑法第30條第2項之規定，按正犯之刑減輕之。
　　2.被告犯幫助洗錢罪，於本院審理中自白犯罪（見本院訴卷
      二第232至233、246頁），應依洗錢防制法第16條第2項規
      定，減輕其刑，並依刑法第70條、第71條第2項規定遞減
      之。
　㈤爰以行為人之責任為基礎，審酌被告提供本案帳戶之存摺、
    金融卡及密碼、網路銀行帳號及密碼供詐欺集團使用，助長
    詐欺集團詐欺犯罪之橫行，造成民眾受有財產損失，並使詐
    欺集團成員易於逃避犯罪之查緝，所為不該，惟念其犯後始
    終坦承犯行，並與告訴人邱建智、楊育欽、邱子恩調解成立
    （見本院審訴卷第101至102、135至136頁），且部分賠償告
    訴人邱建智5,000元（見本院訴卷二第259頁），兼衡其前科
    素行、犯罪動機、目的、手段、不確定故意之非難程度、告
    訴人10人所受損害，暨其自述高中畢業之智識程度、從事餐
    飲業、月收入3萬8,000元、未婚、需扶養父母、家庭經濟狀
    況勉持（見本院訴卷二第247頁）等一切情狀，量處如主文
    所示，並就罰金刑部分諭知易服勞役之折算標準。另本判決
    宣告之徒刑雖不得易科罰金，惟仍符合刑法第41條第3項之
    規定，得以提供社會勞動6小時折算有期徒刑1日而易服社會
    勞動，然被告得否易服社會勞動，屬執行事項，應於判決確
    定後，由被告向執行檢察官提出聲請，執行檢察官再行裁量
    決定得否易服社會勞動，併予敘明。
四、沒收：
　㈠按犯罪所得，屬於犯罪行為人者，沒收之。前2項之沒收，於
    全部或一部不能沒收或不宜執行沒收時，追徵其價額。犯罪
    所得已實際合法發還被害人者，不予宣告沒收或追徵；刑法
    第38條之1第1項前段、第3項、第5項分別定有明文。又按刑
    法第38條之1第5項所謂實際合法發還，指因犯罪而生民事或
    公法請求權已經被實現、履行之情形而言，不以發還扣押物
    予原權利人為限，其他如財產犯罪，行為人已依和解條件履
    行賠償損害之情形，亦屬之。是以，犯罪所得一旦已實際發
    還或賠償被害人者，法院自無再予宣告沒收或追徵之必要；
    倘若行為人雖與被害人達成民事賠償和解，惟實際上並未將
    民事賠償和解金額給付被害人，或犯罪所得高於民事賠償和
    解金額者，法院對於未給付之和解金額或犯罪所得扣除和解
    金額之差額部分等未實際賠償之犯罪所得，自仍應諭知沒收
    或追徵（最高法院109年度台上字第531號判決意旨參照）。
　㈡查被告為本案犯行所得之2萬5,000元，屬其犯罪所得，未據
    扣案，雖被告與告訴人邱建智、楊育欽、邱子恩調解成立，
    願分別賠償9萬5,000元、5萬元、2萬元（見本院審訴卷第10
    1至102、135至136頁），惟僅實際賠償告訴人邱建智5,000
    元，經被告陳述明確（見本院訴卷二第228頁），並有告訴
    人邱建智之公務電話紀錄在卷可參（見本院訴卷二第261頁
    ），依上開說明，被告之犯罪所得2萬5,000元扣除實際賠償
    之5,000元，仍保有犯罪所得2萬元，爰依刑法第38條之1第1
    項前段、第3項規定，宣告沒收之，於全部或一部不能沒收
    或不宜執行沒收時，追徵其價額。
　㈢按犯第14條之罪，其所移轉、變更、掩飾、隱匿、收受、取得、持有、使用之財物或財產上利益，沒收之，洗錢防制法第18條第1項前段固有明文，惟被告已將本案帳戶之存摺、金融卡及密碼、網路銀行帳號及密碼交付他人，且卷內亦無證據證明被告有提領詐欺所得款項，足見其無從實際管領、處分該帳戶內之詐欺所得款項，故毋庸依上開規定對被告諭知沒收，附此敘明。
據上論斷，應依刑事訴訟法第299條第1項前段，判決如主文。
本案經檢察官徐名駒提起公訴及移送併辦，檢察官檢察官林婉儀
、高怡修到庭執行職務。
中　　華　　民　　國　　111 　年　　9 　　月　　26　　日
　　　　　　　　　刑事第五庭    法　官　張敏玲
上正本證明與原本無異。 
如不服本判決應於收受送達後20日內向本院提出上訴書狀，並應
敘述具體理由；其未敘述上訴理由者，應於上訴期間屆滿後20日
內向本院補提理由書（均須按他造當事人之人數附繕本）「切勿
逕送上級法院」。告訴人或被害人如對於本判決不服者，應具備
理由請求檢察官上訴，其上訴期間之計算係以檢察官收受判決正
本之日期為準。 因疫情而遲誤不變期間，得向法院聲請回復原
狀。
                                書記官  劉俊廷
中　　華　　民　　國　　111 　年　　9 　　月　　26　　日
附錄：本案論罪科刑法條全文
洗錢防制法第2條
本法所稱洗錢，指下列行為：
一、意圖掩飾或隱匿特定犯罪所得來源，或使他人逃避刑事追訴
    ，而移轉或變更特定犯罪所得。
二、掩飾或隱匿特定犯罪所得之本質、來源、去向、所在、所有
    權、處分權或其他權益者。
三、收受、持有或使用他人之特定犯罪所得。
　　
洗錢防制法第14條
有第二條各款所列洗錢行為者，處7年以下有期徒刑，併科新臺
幣5百萬元以下罰金。
前項之未遂犯罰之。
前二項情形，不得科以超過其特定犯罪所定最重本刑之刑。

中華民國刑法第339條
意圖為自己或第三人不法之所有，以詐術使人將本人或第三人之
物交付者，處5年以下有期徒刑、拘役或科或併科50萬元以下罰
金。
以前項方法得財產上不法之利益或使第三人得之者，亦同。
前二項之未遂犯罰之。

中華民國刑法第30條
幫助他人實行犯罪行為者，為幫助犯。雖他人不知幫助之情者，
亦同。
幫助犯之處罰，得按正犯之刑減輕之。

附表：依告訴人即被害人匯款之時間排序
編號 被害人 詐欺方式 匯款時間 匯款金額 證據資料 併辦案號 1 周韋帆 110年3月29日以LINE暱 稱「你的小女神」與周 韋帆聯繫，對其謊稱可 以投資GIANTWIN平台代 操獲利。 110年3月30日 17時12分 3萬元 1.證人即告訴人周韋帆警詢中之指述（偵21613卷第7至10頁） 2.本案帳戶交易明細（偵21613卷第36、38至39頁） 3.證人即告訴人周韋帆與詐欺集團成員之對話紀錄（偵21613卷第13至28頁） 111年度 偵字第 21613號    110年3月30日17時17分 3萬元      110年3月30日 20時 10萬元      110年3月30日 20時17分 2萬元      110年3月30日 21時39分 3萬元   2 李心雅 110年3月19日前某日，於社群網站「IG」、「臉書」發布不實投資資訊，李心雅瀏覽前開訊息後，以「LINE」與真實姓名年籍不詳之前開詐欺集團成員「投資大亨」等人連繫後，「李哲」等對其謊稱可以代操獲利。 110年3月30日 17時33分 10萬元 1.證人即告訴人李心雅警詢中之指述（偵28405卷第85至86頁） 2.本案帳戶交易明細（偵28405卷第24頁） 3.匯款明細（偵28405卷第105頁） 110年度 偵字第 28405號    110年3月30日 17時34分 3萬元   3 詹于萱 110年3月27日，於社群網站「臉書」發布不實投資資訊，詹于萱瀏覽前開訊息後，以「LINE」與真實姓名年籍不詳之前開詐欺集團成員「凜」、 「經理-費歐娜」、 「助理-芸」等人連繫後，「凜」、「經理-費歐娜」、「助理-芸」等對其謊稱可以教學投資獲利。 110年3月30日 19時15分 3萬元 1.證人即告訴人詹于萱警詢中之指述（偵32338卷第15至20頁） 2.本案帳戶交易明細（偵32338卷第77至78頁） 3.匯款明細（偵32338卷第88至89頁） 4.證人即告訴人詹于萱與詐欺集團成員之對話紀錄（偵32338卷第89至119頁） 110年度 偵字第32338號    110年3月30日 19時43分 3萬元   4 蔡宗哲 110年3月12日撥打電話向蔡宗哲佯稱:可至「聖富娛樂城」、「天鳳娛樂城」申請帳號儲值遊戲賺錢。 110年3月30日 19時45分 3萬元 1.證人即告訴人蔡宗哲警詢中之指述（偵31827卷第97至99頁） 2.本案帳戶交易明細（偵33506卷第26、28頁）　 3.匯款明細（偵31827卷第105至119頁） 4.證人即告訴人蔡宗哲與詐欺集團成員之對話紀錄（偵31827卷第101至103頁） 110年度 偵字第31827號    110年3月30日 21時37分 3萬元   5 曾虹樺 110年3月中旬某日，於 社群網站「臉書」發布 不實投資資訊，曾虹樺 瀏覽前開訊息後，以「 LINE」與真實姓名年籍 不詳之前開詐欺集團成 員「秘書蔓」、「蘿拉 」等人連繫後，「秘書 蔓」、「蘿拉」等對其 謊稱可以代操獲利。 110年3月30日 20時11分 1萬元 1.證人即告訴人曾虹樺警詢中之指述（偵7712卷第11至16頁） 2.本案帳戶交易明細（偵7712卷第41頁） 3.匯款明細（偵7712卷第27頁） 4.證人即告訴人曾虹樺與詐欺集團成員之對話紀錄（偵7712卷第47至80頁） 111年度 偵字第7712號 6 陳姿璇 110年3月25日前某日，於社群網站發布不實投資資訊，陳姿璇瀏覽前 開訊息後，以「LINE」與真實姓名年籍不詳之詐欺集團成員「副總-珮珊」等人連繫後，「 副總-珮珊」等對其謊 稱可投資獲利。 110年3月30日 20時44分  5萬元 1.證人即告訴人陳姿璇警詢中之指述（111年度偵字第20307號第9至10頁） 2.本案帳戶交易明細（111年度偵字第20307號第47頁） 3.匯款明細（111年度偵字第20307號第16、19頁） 111年度偵字第20307號    110年3月30日20時45分 5萬元      110年3月30日21時35分 5萬元   7 邱建智 110年3月25日15時許，先由詐欺集團成員暱稱「凱林」在交友軟體BEEBAR結識邱建智，再以通訊軟體LINE向邱建智佯稱：在SAINT KYLE網站進行股本操作，如果有中，投資金額就會翻倍成長。 110年3月30日20時54分 3萬5,000元 1.證人即告訴人邱建智警詢中之指述（偵18564卷第13至17頁） 2.本案帳戶交易明細（偵18564卷第115至117頁） 3.匯款明細（偵18564卷第35至36頁） 4.證人即告訴人邱建智與詐欺集團成員之對話紀錄（偵18564卷第23至34頁） 起訴    110年3月30日22時12分 3萬5,000元      110年3月30日22時15分 2萬5,000元   8 邱子恩 109年10月26日某時許，先由詐欺集團成員暱稱「Ida Chen」在社群軟體Instagram結識邱子恩，再於110年3月底某時許，以通訊軟體LINE向邱子恩佯稱：將錢匯給指導員及主任，將由他們操作進行投資。 110年3月30日21時43分 2萬元 1.證人即告訴人邱子恩警詢中之指述（偵22618卷第13至15頁） 2.本案帳戶交易明細（偵22618卷第31頁） 3.匯款明細（偵22618卷第53至59頁） 4.證人即告訴人邱子恩與詐欺集團成員之對話紀錄（偵22618卷第61至65頁） 起訴 9 陳韋伶 以LINE帳號「勝利百家」，向陳韋伶佯稱:在「愛馬仕娛樂城」網站可登入儲值獲利，需依指示匯款至指定帳戶即可投資。 110年3月30日22時21分 3萬元 1.證人即告訴人陳韋伶警詢中之指述（偵33506卷第9至13頁） 2.本案帳戶交易明細（偵33506卷第30頁） 3.匯款明細（偵33506卷第47頁） 4.證人即告訴人陳韋伶與詐欺集團成員之對話紀錄（偵33506卷第51至59頁） 110年度 偵字第33506號 10 楊育欽 110年1月初某時許，先由詐欺集團成員暱稱「萱兒」在交友軟體pikubu結識楊育欽，再以通訊軟體LINE向楊育欽佯稱：在投資平台(http://win000000.com)網站投資可獲利。 110年3月30日22時26分 5萬元 1.證人即告訴人楊育欽警詢中之指述（偵22532卷第11至14頁） 2.本案帳戶交易明細（偵22532卷第26頁） 3.匯款明細（偵22532卷第53頁） 4.證人即告訴人楊育欽與詐欺集團成員之對話紀錄（偵22532卷第31至34頁） 起訴